【裁判字號】    97,簡上,225
【裁判日期】    970528
【裁判案由】    詐欺
【裁判全文】
臺灣板橋地方法院刑事判決             97年度簡上字第225號
上  訴  人  甲○○
上列上訴人即被告因詐欺案件，不服本院96年度簡字第7641號，
中華民國96年11月29日第一審判決（聲請簡易判決處刑案號：96
年度偵字第13610 、18768 、25034 號），提起上訴，及移送併
辦（臺灣高雄地方法院檢察署96年度他字第7933號），本院管轄
之第二審合議庭判決如下︰
    主  文
上訴駁回。
    事實及理由
一、本案經本院審理結果，認原審以上訴人即被告甲○○係犯刑
    法第30條、第399 條第1 項之幫助詐欺罪，且合於中華民國
    九十六年罪犯減刑條例所規定之減刑條件，引用刑事訴訟法
    第449 條第1 項前段、第3 項，刑法第399 條第1 項、第30
    條、第55條、第47條第1 項、第41條第1 項前段，刑法施行
    法第1 條之1 第1 項、第2 項前段，中華民國九十六年罪犯
    減刑條例第2 條第1 項第3 款、第7 條之規定，逕以簡易判
    決處刑，就被告所犯幫助詐欺罪，量處有期徒刑5 月，如易
    科罰金，以新臺幣1 千元折算1 日，減為有期徒刑2 月又15
    日，如易科罰金，以新臺幣1 千元折算1 日，認事用法及量
    刑均無不當，應予維持，並引用原審判決書記載之事實、證
    據及理由（詳如附件）。
二、被告甲○○上訴意旨雖一再以：系爭帳戶伊是了作為公司薪
    資轉帳而開立，因離職已數年沒用，因伊於民國96年5 月又
    要開始上班，故於96年3 月29日前往銀行換發晶片金融卡，
    換完後因怕新的密碼會忘記，所以隨手將新密碼記載在紙條
    上，並將紙條與系爭帳戶存摺、晶片金融卡、印章等物隨手
    放於置物箱，因該等物品非天天使用，所以一忙並未立即將
    該等物品從機車置物箱取回，等到96年4 月10日想時才發現
    遭竊，伊隨即向銀行掛失，但未報警。而本件並無任何證據
    證明伊有將系爭帳戶存摺等資料交付他人使用，不能因伊一
    時疏失即認定伊參與犯罪云云置辯。惟查:
  (一)被告辯稱系爭帳戶已數年未使用，其於96年3 月29日始前往
    換發晶片等情，固據本院向國泰世華商業銀行新莊分行調取
    系爭帳戶交易明細及異動紀錄核閱無誤，有97年4 月23日該
    行以（97）國世銀新莊字第09700000029 號檢具之系爭帳戶
    相關資料在卷可稽。然參諸被告自承其開立有7 、8 個帳戶
    ，並在其泰山住處附近有郵局帳戶可供使用等情（參見本院
    審理筆錄），是衡諸常情，其如確因薪資轉帳需要，大可使
    用其所有住處附近之郵局帳戶，何需費時前往系爭帳戶開立
    之新莊分行辦理換發晶片金融卡手續。況被告既稱係欲再使
    用原已列為靜止戶之系爭帳戶，才至銀行申請換發晶片金融
    卡云云，豈會於換發後卻隨手將系爭帳戶之存摺、晶片金融
    卡、印章等物置於機車置物箱於不顧，而至其所稱之4 月10
    日始發現失竊？又密碼係金融交易之安全機制，為免遭他人
    冒用，不應與金融卡、存摺等物併為存放，此為社會週知之
    事實，被告亦難諉為不知，其上開所辯，不惟與常情相違，
    且徒增他人未經同意而使用上開帳戶之風險，並使密碼之保
    護作用喪失殆盡，尤難信其所辯屬實。
  (二)再自詐騙集團成員之角度觀之，渠等既知利用他人之帳戶掩
    飾犯罪所得，應非愚昧之人，當知社會上一般正常之人如帳
    戶存摺、提款卡等物非經同意而使用，為防止非經同意之人
    盜領其存款或做為不法使用而徒增訟累，必於發現後立即報
    警或向金融機構辦理掛失止付，在此情形下，如仍以該帳戶
    作為犯罪工具，則在渠等向他人詐騙，並誘使被害人將款項
    匯入該帳戶後，極有可能因帳戶所有人掛失止付而無法提領
    ，則渠等大費周章從事於犯罪之行為，甘冒犯罪後遭追訴、
    處罰之風險，卻只能平白無故替原帳戶所有人匯入金錢，而
    無法得償犯罪之目的，是以犯罪集團若非確定知悉該帳戶之
    金融卡密碼，俾能隨時提款，並確定該帳戶所有人不會報警
    或掛失止付，以確定渠等能自由使用該帳戶提款、轉帳，當
    不至於以該帳戶從事詐騙犯罪。從而，系爭帳戶存摺、金融
    卡等資料確係由被告交付於某年籍不詳之他人，嗣上開存摺
    、金融卡及密碼再由詐騙集團成員作為詐欺他人指示匯款使
    用之事實堪以認定。
  (三)金融帳戶為個人理財之工具，申請開設金融帳戶並無任何特
    殊之限制，一般民眾皆可以存入最低開戶金額之方式申請之
    ，且一人亦可以在不同之金融機構申請多數之存款帳戶使用
    ，此乃眾所週知之事實，則依一般人之社會生活經驗，苟見
    陌生人不以自己名義申請開戶，反而向他人蒐集借用他人之
    銀行帳戶供己使用，衡情當可知悉該搜集帳戶之人係為掩飾
    身分而防止犯罪偵查機關查知提領款項人員之真實身分；且
    此利用他人帳戶作為詐騙之用而使犯罪偵查機關無法藉由所
    使用帳戶追查真正之詐欺行為人之情形，近年來亦屢見不鮮
    ，並經治安機關大力宣導提醒民眾勿輕信上當受騙，而為社
    會所週知，被告提供自己帳戶供他人使用雖非參與詐欺行為
    之犯罪構成要件行為，主觀上亦難遽認就該等詐欺行為具共
    同犯意聯絡，然此項行為客觀上實足以幫助此等詐欺犯罪之
    可能性，被告主觀上難以諉為不知，竟仍決意交予他人使用
    ，尤見對此等結果之發生並不違反其本意，而足認其就此幫
    助他人詐欺取財犯行之行為具有不確定故意無訛。
  (四)綜上所述，本件事證明確，被告犯行堪予認定，其再上訴否
    認犯罪，自無可採，應予駁回。
三、移送併辦部分因併辦內容與原審認定之犯罪事實完全相同，
    故原審無漏未審究情事，附此指明。
據上論斷，應依刑事訴訟第455 條之1 第1 項、第3 項、第368
條，判決如主文。
本案經檢察官吳宗光到庭執行職務。
中    華    民    國    97    年    5     月    28    日
              刑事第六庭審判長  法  官  高文淵
                                法  官  林鈺琅
                                法  官  古秋菊
以上正本證明與原本無異。
不得上訴。
                                書記官  陳永訓
中    華    民    國    97    年    5     月    28    日


司法院資訊處製作；財團法人民間司法改革基金會備份。
